臺灣桃園地方法院民事簡易判決
111年度桃簡字第551號
原      告  桃園市政府住宅發展處

法定代理人  莊敬權  
訴訟代理人  張義群律師
            程光儀律師
複  代理人  錢佳瑩律師
被      告  吳雅筑  


上列當事人間請求遷讓房屋等事件，本院於民國111 年6 月8 日
言詞辯論終結，判決如下：
    主    文
被告應給付原告新臺幣肆萬伍仟零陸拾壹元，及自民國一百一十
一年六月一日起至清償日止，按週年利率百分之五計算之利息，
暨新臺幣壹元之違約金。
原告其餘之訴駁回。
訴訟費用由被告負擔。
本判決原告勝訴部分得假執行。
    事實及理由
壹、程序方面
一、按「訴狀送達後，原告不得將原訴變更或追加他訴。但有下
    列各款情形之一者，不在此限：……。⒊擴張或減縮應受判決
    事項之聲明者。」，「原告於判決確定前，得撤回訴之全部
    或一部。」，民事訴訟法第255 條第1 項第3 款、第262 條
    第1 項前段分別定有明文。本件原告原起訴請求：「㈠被告
    應將門牌號碼桃園市○○區○○路000號18樓之2房屋（下稱系爭
    房屋）騰空遷讓返還予原告。㈡被告應給付原告新臺幣（下
    同)47,347元，及自起訴狀繕本送達翌日起至清償日止，按
    週年利率5%計算之利息，另自110年11月1日起至遷讓返還系
    爭房屋之日止，按月給付12,200 元。」，嗣於111 年5月31
    日變更聲明為：「被告應給付原告90,122元，及自民事變更
    聲明狀送達翌日起至清償日止，按週年利率5%計算之利息。
    」（見本院卷第44頁），核原告所為係撤回訴之一部，且係
    減縮應受判決事項之聲明，揆諸首揭規定，與法尚無不合，
    應予准許。
二、被告經合法通知，無正當理由未於最後言詞辯論期日到場，
    核無民事訴訟法第386 所列各款情形，爰依原告之聲請，由
    其一造辯論而為判決。
貳、實體方面
一、原告主張：被告於109 年10月間向原告承租系爭房屋，約定
    租期自109 年11月1 日起至112 年10月31日止，每月租金6,
    100 元，應於每月15日前給付，若未依約返還房屋時，被告
    並應給付按欠繳租金一倍之違約金（下稱系爭租約）。詎被
    告自110 年4 月起即未依約給付租金，原告於110 年6 月2 
    日以桃園永安郵局存證號碼第253 號存證信函限期催告被告
    繳納積欠之租金，並表示逾期不繳將終止系爭租約，然被告
    仍未置理，原告再於110 年8 月17日以桃園永安郵局第390 
    號存證信函向被告為終止系爭租約之意思表示，上開存證信
    函於110年8月19日送達被告，惟被告遲至111年3月31日始遷
    出系爭房屋。而被告自110 年8月20日起至111 年3 月31日
    止，無權占用系爭房屋，自應給付相當租金之不當得利45,0
    61元【6,100元×（7＋12/31)＝45,061元】，另依系爭租約第1
    1條第3項約定，被告應給付違約金4萬5,061 元。為此，爰
    依系爭租約及不當得利之規定，提起本件訴訟等語，並聲明
    ：被告應給付原告9萬0,122 元，及自起訴狀繕本送達翌日
    起至清償日止，按週年利率5 ％計算之利息。
二、被告未於言詞辯論期日到場，亦未提出準備書狀作何聲明或
    陳述。
三、得心證之理由：
　㈠原告主張之上開事實，業據其提出系爭租約、公證書、桃園
    永安郵局第253 號、第390 號存證信函及回執等為證（見本
    院卷第12至23頁），經核與原告所述相符。而被告已於相當
    時期受合法通知，既於言詞辯論期日不到場，亦未提出答辯
    書狀為爭執，依民事訴訟法第436 條第2 項、第280 條第3 
    項準用同條第1 項之規定，應視同自認，自堪信原告之主張
    為真實可採。
　㈡按承租人應依約定日期，支付租金；承租人租金支付有遲延
    者，出租人得定相當期限，催告承租人支付租金，如承租人
    於其期限內不為支付，出租人得終止契約；租賃物為房屋者
    ，遲付租金之總額，非達2 個月之租額，不得依前項之規定
    ，終止契約；承租人於租賃關係終止後，應返還租賃物，民
    法第439條、第440 條第1 項、第2 項、第455 條前段分別
    定有明文。次按無法律上之原因而受利益，致他人受損害者
    ，應返還其利益，民法第179 條定有明文。又無權占有他人
    之不動產，依通常情形受有相當於該不動產租金之利益，而
    不動產之所有權人或出租人，此時依通常情形亦受有相當於
    租金之損害。經查，被告自110 年4 月起即未依約給付租金
    ，嗣經原告於110 年6 月2 日以桃園永安郵局存證號碼第25
    3 號存證信函限期催告被告繳納積欠之租金，被告逾期仍未
    給付，原告再於110 年8 月17日以桃園永安郵局第390 號存
    證信函向被告為終止系爭租約之意思表示，上開存證信函於
    110年8月19日送達被告，則系爭租約業經終止，被告自應將
    系爭房屋騰空遷讓返還予原告，然被告卻仍無權占用系爭房
    屋，已取得使用系爭房屋之利益，致使原告無法使用收益系
    爭房屋，原告自得向被告請求返還其所受之利益，是原告依
    民法第179 條之規定，請求被告給付自110年8月20日起至11
    1 年3 月31日止，相當租金之不當得利45,061元，於法有據
    ，應予准許。
　㈢又系爭租約第11條第3項約定：「乙方（即被告）未依約返還
    房屋時，甲方（即原告）除得向乙方請求為返還房屋期間之
    相當月租金額外，並得請求前開相當月租金額一倍（未足一
    個月者，以日租金折算）之違約金至返還為止。」等語，有
    系爭租約附卷可參（見本院卷第14頁反面）。查被告違反系
    爭租約之約定，未履行遷讓交還系爭房屋之義務，業如前述
    ，原告自得依上開約定，向被告請求違約金。惟按約定之違
    約金額過高者，法院得減至相當之數額，民法第252 條定有
    明文。又「違約金是否相當，應依一般客觀事實、社會經濟
    狀況及當事人所受損害情形，以為衡量之標準，若所約定之
    額數，與實際損害顯相懸殊者，法院自得酌予核減，並不因
    懲罰性違約金或賠償額預定性違約金而異。」（最高法院82
    年度台上字第2529號裁判要旨參照）。本院審酌社會住宅乃
    為解決青年及弱勢家戶的基本居住需求，被告係社會住宅承
    租戶，本屬經濟上弱勢族群，其於租約終止後未履行遷讓返
    還房屋之義務，致原告所受之損害通常即為租金收入，復衡
    以原告已得向被告請求按月給付相當於租金之不當得利，並
    參以目前經濟景氣低迷，又處於存款低利率之狀況，原告所
    受損害難謂十分重大等情，認原告請求被告賠償相當於租金
    不當得利再加計一倍45,061元之違約金尚屬過高，本件全部
    違約金應予酌減為1 元為適當，逾此範圍則不應准許。
四、綜上所述，原告依系爭租約、不當得利之法律關係，請求被
    告應給付原告45,061元，及自民事變更聲明狀繕本送達（見
    本院卷第51頁）之翌日即111 年6 月1 日起至清償日止，按
    週年利率5 ％計算之利息，暨違約金1元，為有理由，應予准
    許。逾此範圍之請求，為無理由，應予駁回。
五、本判決係就民事訴訟法第427 條第2 項第1 款訴訟適用簡易
    程序所為被告敗訴之判決，爰依同法第389 條第1 項第3 款
    之規定，依職權宣告假執行。
六、訴訟費用負擔之依據：民事訴訟法第79條。
　
中    華    民    國   111    年    6     月    23    日
                  桃園簡易庭  法  官  汪智陽
以上正本係照原本作成。
如不服本判決，應於送達後20日內，向本院提出上訴狀並表明上
訴理由，如於本判決宣示後送達前提起上訴者，應於判決送達後
20日內補提上訴理由書（須附繕本）。
如委任律師提起上訴者，應一併繳納上訴審裁判費。
中    華    民    國   111    年    6     月    23    日
                              書記官  陳家蓁